【裁判字號】    91,重訴,741
【裁判日期】    920206
【裁判案由】    返還消費借貸款
【裁判全文】
臺灣板橋地方法院民事判決  九十一年度重訴字第七四一號
    原      告    華南商業銀行股份有限公司
    法定代理人    丙○○
    訴訟代理人    丁○○
    兼法定代理人  乙○○
    被      告    甲○○
                  戊○○
右當事人間請求返還消費借貸款事件，本院判決如左：
    主      文
被告應連帶給付原告新臺幣捌佰萬元，及如附表一編號一至三所示所示之債權本金，
自如附表一編號一至三所示之利息起算期間，隨原告基本放款利率機動調整加上如附
表一編號一至三所示之加碼年率計算之利息，及如附表一編號一至三所示所示之債權
本金，依如附表一編號一至三所示違約金計算期間及利率計息方式計算之違約金。
被告應連帶給付原告美金壹拾陸萬捌仟柒佰拾陸元伍角，及自民國八十九年四月十
九日起至清償日止，按週年利率百分之十點三五計算之利息，及如附表二所示之違約
金，並於給付時按原告美元賣出匯率折付新臺幣。
被告應連帶給付原告美金壹拾陸萬玖仟伍佰元，及自民國八十九年七月十一日起至清
償日止，按週年利率百分之十計算之利息，並於給付時按原告美元賣出匯率折付新臺
幣。
被告應給付原告港幣伍仟貳佰元，及如附表三編號二至四所示之代墊金額，分別自如
附表三編號二至四所示之墊款日起，均至清償日止，按週年利率百分之五計算之利息
，並於給付時按原告港幣賣出匯率折付新臺幣。
訴訟費用由被告連帶負擔。
    事      實
甲、原告方面：
  一、聲明：求為判決如主文所示。
  二、陳述：
  （一）緣原告特佳包裝材料事業有限公司（下稱特佳公司）於民國八十九年四月十
        三日，邀同被告乙○○、甲○○、戊○○為連帶保證人，就特佳公司對原告
        現在及將來所負之借款、票款、墊款、押匯、保證等債務以新臺幣三千萬元
        為限額，負連帶清償之責任。
  （二）特佳公司依據上開約定，分別自如附表一編號一至三所示之借款日，向原告
        借款如附表一編號一至三所示之金額合計新臺幣九百二十萬元，並約定清償
        期、利息及違約金等計算方式詳如附表一編號一至三所示，如附表一編號一
        所示之借款係自九十年二月起，依年金法按月平均攤還本息；另如附表一編
        號二、三所示之借款則係約定依如附表一編號二、三所示之原告基本放款利
        率機動調整，並加計如附表一編號二、三所示加碼年息計算之利率按月給付
        利息，本金則於如附表一編號二、三所示之到期日一次償還，如未按期攤還
        本息或繳納利息者，則視為全部到期，並約明逾期清償在六個月以內者，按
        上開利率百分之十，逾期在六個月以上者，其超過六個月部分按上開利率百
        分之二十計算之違約金，其餘被告均願意放棄先訴抗辯權。詎特佳公司如附
        表一編號一所示之借款繳攤還本息至八十九年十二月十二日，自八十九年十
        二月十三日即未攤還本息，視為全部到期；如附表一編號二、三所示之借款
        則屆期並未清償本金，目前尚積欠原告本金新臺幣八百萬元，及如附表一編
        號一至三所示之利息、違約金，為此原告依消費借貸及連帶保證之法律關係
        ，請求被告負連帶清償之責任。
  （三）另特佳公司於八十九年四月十一日，向原告出具委任開發遠期信用狀契約美
        金二十萬元，據以向原告辦理循環開發遠期信用狀，並就１、結匯證實書所
        載信用狀金額與已結匯金額之差額計算墊款金額，２、開發信用狀申請書或
        結匯證實書或匯票為墊款憑證，３、各筆遠期信用狀押匯日起算，按開發信
        用狀申請書上列明之匯票期限計算，４、自押匯日至清償日止，按債權人於
        清償日公佈之即期外匯賣出匯率折算新臺幣或原幣償還債務本息；遲延償還
        時，應依「原定外幣貸款利率」、遲延日債權人「新臺幣基本放款利率加年
        率百分之二點五」與遲延日債權人「外幣貸款利率」三者孰高為準計付遲延
        利息，逾期在六個月以內者，另按遲延利率百分之十，逾期超過六個月者，
        另按遲延利率百分之二十加計違約金；詎被告特佳公司依上開約定於八十九
        年四月十四日向原告申請開發遠期信用狀一筆美金十八萬七千四百八十五元
        （信用狀號碼、已結匯金額、國外押匯金額、原告墊款金額、國外押匯日、
        約定清償日、利息、違約金等均如附表二所示），上開債務屆期未獲清償，
        迭經催討無效，目前尚積欠原告美金十六萬八千七百三十六元五角，及如附
        表二所示之利息、違約金，而被告乙○○、高孟、戊○○既為特佳公司之連
        帶保證人，自應負連帶清償責任。
  （四）另特佳公司於八十九年六月一日向原告出具出口押匯約定書，據以辦理出口
        押匯，並約定如有約定書第三條之情事，由特佳公司及連帶保證人負償還押
        匯款、利息及其他費用之責任；特佳公司依上開約定於八十九年七月七日出
        具出口押匯申請書美金十六萬九千五百元，以匯率三十點八由原告墊款新臺
        幣五百二十二萬零六元，然因該筆出口押匯於八十九年七月十七日遭國外拒
        付，依據上開約定，被告等應負連帶清償責任，經原告催討迄未清償，目前
        尚積欠美金十六萬九千五百元及其利息，並有費用港幣五千二百元及利息。
  三、證據：提出保證書一件、授信約定書一件、借據三件、本息攤還表一件、委任
      開發遠期信用狀契約一件、開發信用狀申請書一件、匯票一件、進口到單交易
      記錄單、進口結匯證實書一件、出口押匯約定書一件、出口押匯申請書一件、
      出口結匯證實書一件、、國外出口押匯拒付通知電文一件、華南商業銀行香港
      分行函一件、港幣費用收據三件（以上均為影本）、新臺幣基本放款利率表一
      件、即期外匯匯率表一件為證。
乙、被告方面：
    被告特佳公司、甲○○、戊○○均未於言詞辯論期日到場，亦未提出準備書狀作
    何聲明或陳述；被告乙○○之聲明、陳述略以下述：
  一、聲明：請求駁回原告之訴。
  二、陳述：
      其確實為特佳公司之連帶保證人，並特佳公司積欠原告上開債務並無意見，只
      是無力償還。
    理      由
甲、程序方面：
    本件被告特佳公司、甲○○、戊○○均未於言詞辯論期日到場，核無民事訴訟法
    第三百八十六條各款所列情形，爰依原告聲請，由其一造辯論而為判決。
乙、得心證之理由：
一、原告主張之右開事實，業據提出保證書一件、授信約定書一件、借據三件、本息
    攤還表一件、委任開發遠期信用狀契約一件、開發信用狀申請書一件、匯票一件
    、進口到單交易記錄單、進口結匯證實書一件、出口押匯約定書一件、出口押匯
    申請書一件、出口結匯證實書一件、、國外出口押匯拒付通知電文一件、華南商
    業銀行香港分行函一件、港幣費用收據三件、新臺幣基本放款利率表一件、即期
    外匯匯率表一件等為據，被告乙○○對原告主張之情事及舉證均不為爭執，僅以
    ：目前無力償還等情為辯，惟無從免除其應負連帶保證之責任，自應認原告主張
    對被告乙○○部分之事實為真正；另原告主張之右開事實，已於相當時期合法通
    知被告特佳公司、甲○○、戊○○，被告特佳公司、甲○○、戊○○均未於言詞
    辯論期日到場爭執，復未提出書狀作任何聲明或陳述以供本院審酌，依民事訴訟
    法第二百八十條第三項、第一項之規定，視同自認，凡此情節，堪認原告主張之
    右開事實為真正。
二、從而，原告依消費借貸及連帶保證之法律關係，訴請被告連帶給付如主文所示之
    本金、利息及違約金，即屬正當，應予准許。
丙、據上論結，本件原告之訴為有理由，依民事訴訟法第三百八十五條第一項前段、
    第七十八條、第八十五條第二項，判決如主文。
中      華      民      國    九十二    年      二      月      六      日
                                  臺灣板橋地方法院民事第二庭
~B法      官  鍾啟煌
右為正本係照原本作成。
如對本判決不服，須於判決送達後廿日內，向本院提出上訴狀，上訴臺灣高等法院（
應附繕本）。
中      華      民      國    九十二    年      二      月      六      日
~B法院書記官  李威賜


司法院資訊處製作；財團法人民間司法改革基金會備份。
